最高法院刑事判決　　　　　　　　　 110年度台上字第5408號
上　訴　人　莊振豪
選任辯護人　張詠善律師
　　　　　　林倍志律師
上列上訴人因違反洗錢防制法案件，不服臺灣高等法院臺中分院
中華民國110年3月31日第二審判決（110年度上易字第227號，聲
請簡易判決處刑案號：臺灣臺中地方檢察署109年度偵字第16004
、19045號），提起上訴，本院判決如下：
    主  文
上訴駁回。
    理  由
一、按刑事訴訟法第377 條規定，上訴於第三審法院，非以判決
    違背法令為理由，不得為之。是提起第三審上訴，應以原判
    決違背法令為理由，係屬法定要件。如果上訴理由書狀並未
    依據卷內訴訟資料，具體指摘原判決不適用何種法則或如何
    適用不當，或所指摘原判決違法情事，顯與法律規定得為第
    三審上訴理由之違法情形，不相適合時，均應認其上訴為違
    背法律上之程式，予以駁回。
二、本件原審審理結果，認定上訴人莊振豪有原判決犯罪事實所
    載之違反洗錢防制法、幫助詐欺犯行明確，因而撤銷第一審
    諭知無罪之判決，改判依想像競合犯，從一重論處上訴人犯
    幫助洗錢罪刑，已載敘其調查取捨證據之結果及憑以認定犯
    罪事實之心證理由，就上訴人否認犯行之辯詞認非可採，亦
    依調查所得證據予以論述，有卷存資料可資覆按。
三、上訴意旨略以：㈠上訴人欲與他人締結借貸契約而提供原判
    決附表（下稱附表）一所示金融機構之存摺、提款卡及密碼
    （下稱帳戶資料）供審核貸款之用，主觀上無認識該帳戶資
    料可能作為犯罪之用，且一發現有疑即行追索，無幫助洗錢
    或詐欺之犯意。㈡上訴人本件犯行係在本院 108年度台上大
    字第3101號刑事大法庭裁定作成之前，原判決未依刑法第 2
    條第 1項規定適用有利於上訴人之先前見解，適用法則不當
    。㈢原判決未說明上訴人有否緩刑之適用，有不載理由之違
    法。
四、犯罪事實之認定、證據之取捨及證明力之判斷，俱屬事實審
    法院之職權，此項職權之行使，倘不違背客觀存在之經驗法
    則或論理法則，即不違法，觀諸刑事訴訟法第155條第1項規
    定甚明，自無許當事人任憑主觀妄指為違法，而資為合法之
    第三審上訴理由。又行為人提供金融帳戶提款卡及密碼予不
    認識之人，固非屬洗錢防制法第 2條所稱之洗錢行為，不成
    立同法第14條第 1項一般洗錢罪之正犯；但如行為人主觀上
    認識該帳戶可能作為收受及提領特定犯罪所得使用，他人提
    領後即產生遮斷資金流動軌跡以逃避國家追訴、處罰之效果
    ，仍基於幫助之犯意而提供，應論以幫助犯同法第14條第 1
    項之一般洗錢罪。原判決認定上訴人上開犯行，係綜合上訴
    人部分供述，證人即告訴人林淑惠、孫忠興、何筱慧、王秀
    珍之證詞，酌以所列其餘證據資料及案內其他證據調查之結
    果而為論斷，就上訴人提供附表一所示金融機構之帳戶資料
    予「朱專員」，供附表二所示告訴人受「朱專員」及所屬詐
    欺集團成員詐欺後匯款之用，依其曾任職銀行、警局等生活
    歷練與經驗，對任意提供金融帳戶等資料予素不相識之人，
    極可能被利用作為財產犯罪之工具，且匯入該等帳戶之資金
    如遭提領，足以遮斷金流，當有所預見，猶不計後果率然為
    之，具幫助詐欺及洗錢之不確定故意，應論該 2罪名之幫助
    犯各情，悉依卷內證據於理由內詳加析論，另本於證據取捨
    之職權行使，對於上訴人與「朱專員」間之通訊軟體LINE對
    話紀錄，何以不足為上訴人有利之認定，所稱為辦理貸款而
    受騙等旨辯詞，委無足採，亦依調查所得之證據，於理由內
    論駁明白。凡此，概屬原審採證認事職權之合法行使，核其
    各論斷說明，衡諸經驗及論理等證據法則皆無違背，不容任
    意指為違法。又：㈠刑法第2條第1項係規範行為後法律變更
    所衍生新舊法律比較適用之準據法，所謂「法律有變更」，
    係指足以影響行為之可罰性範圍及其法律效果之法律修正而
    言，不包括法律見解之變更，故本院刑事大法庭依據法院組
    織法規定就法律爭議所為之裁定，非上開條文所指法律變更
    。上訴意旨謂本院 108年度台上大字第3101號裁定統一法律
    見解，屬法律變更，原判決未為新舊法比較適用云云，顯屬
    誤會。㈡上訴人於上開犯行既遂後，是否曾試圖索回附表一
    金融機構之帳戶資料及有無辦理掛失止付，均無礙犯罪事實
    之認定，原判決縱未特予說明，無所指理由不備或理由矛盾
    之違法可言。
五、緩刑之諭知，除應具備一定之條件外，並須有可認為以暫不
    執行為適當之情形，始得為之，屬法院有權斟酌決定，故未
    宣告緩刑，既不違背法令，自不得執為提起第三審上訴之理
    由。原審審酌上訴人犯罪情狀，未諭知緩刑，縱未說明其理
    由，並不違法。
六、依上所述，上訴意旨無非係對原判決已說明論駁之事項再事
    爭辯，或單純就緩刑裁量權之合法行使，徒以自己說詞，任
    意指為違法，難謂已符合首揭法定之上訴要件，應認其上訴
    為不合法律上之程式，予以駁回。
據上論結，應依刑事訴訟法第395條前段，判決如主文。
中    華    民    國   110    年    11    月    10    日
                  刑事第九庭審判長法  官  段  景  榕  
                                  法  官  鄧  振  球  
                                  法  官  楊  力  進  
                                  法  官  汪  梅  芬  
                                  法  官  宋  松  璟  
本件正本證明與原本無異
                                  書記官
中    華    民    國   110    年    11    月    16    日